【裁判字號】    88,易,811
【裁判日期】    891003
【裁判案由】    妨害自由
【裁判全文】
臺灣嘉義地方法院刑事判決                          八十八年度易字第八一一號
    公  訴  人  臺灣嘉義地方法院檢察署檢察官
    被      告  庚○○
                己○○
右列被告等因恐嚇案件，經檢察官提起公訴（八十八年度偵字第二二四０號），本院
判決如左：
    主  文
庚○○以加害身體、自由、財產之事，恐嚇他人致生危害於安全，處有期徒刑肆月，
如易科罰金，以參佰元折算壹日。
己○○無罪。
    事  實
一、庚○○曾於民國八十四年間因違反肅清煙毒條例案件，經臺灣高等法院台南分院
    於八十四年八月三十一日判處有期徒刑三年二月確定，於八十六年十二月二十三
    日假釋出獄，假釋期滿日八十八年十月二十二日。詎其於假釋期間，仍不知悔改
    ，於八十八年二月二十二日上午十時許，其前往己○○之未婚妻丁○○位於嘉義
    縣民雄鄉中央村田中央九之三號住處找其國中同學即丁○○之胞弟戊○○時，適
    己○○因其所陸續出借予乙○○之借款，無法如期獲得清償，以電話邀乙○○至
    丁○○位於上址之住處商討債務，因雙方談論之聲音過大，庚○○遂前往了解，
    並加入商談，其間庚○○為達幫己○○與丁○○向乙○○催討債務之目的，竟基
    於恐嚇之犯意，以加害身體、自由、財產之事，對乙○○恐嚇稱：「己○○是憨
    厚人，如果是地下錢莊的話，一定要以支票面額拿到，一毛也不能少，如果不處
    理，就將你的腳筋砍斷，並叫一些流氓、通緝犯將你押到山上毒打一頓後，再通
    知家人拿錢來贖人，到時候，你車行也開不成，也不能讓你在新港鄉居住」等語
    ，使乙○○心生畏懼，致生危害於安全。嗣後庚○○、己○○、丁○○與乙○○
    等人遂一同前往嘉義縣民雄鄉鄉長甲○○辦公室與乙○○之父丙○○位於嘉義縣
    新港鄉大潭村一二九號住處繼續商討債務，惟未獲結論。嗣經乙○○於八十八年
    二月二十四日上午十一時三十分許報警處理，始查知上情。
二、案經乙○○訴由嘉義縣警察局民雄分局報告臺灣嘉義地方法院檢察署檢察官偵查
    起訴。
    理  由
壹、被告庚○○部分：
一、訊據被告庚○○雖坦承於上開時、地對告訴人乙○○告以上開不利之言詞，惟矢
    口否認有何恐嚇犯行，並辯稱：其係因與證人即被告己○○之未婚妻丁○○熟識
    ，見證人丁○○與同案被告己○○為其等與告訴人之債務糾紛而煩惱，方介入本
    件債務糾紛之談判，其於上開時、地確實有對告訴人說上開不利之言詞，惟其係
    以比喻方式陳述，提醒告訴人如果是地下錢莊會如此做，並無恐嚇之意思，且告
    訴人事後亦自行開車搭載同案被告己○○，其則搭載證人丁○○一同前往證人即
    嘉義縣民雄鄉鄉長甲○○之辦公室商談債務，顯見告訴人未心生畏懼云云。經查
    ，被告庚○○於右揭時、地曾對告訴人告以前開不利之言詞之事實，業據告訴人
    於警訊時、偵查中及本院審理中指訴綦詳，並經同案被告己○○於偵查中及本院
    審理時供述，與證人即被告己○○之未婚妻丁○○於本院審理時證述之情節相符
    （見八十八年度偵字第二二四０號偵查卷影印本第十七頁背面、本院卷第二二頁
    ；本院卷第五三頁）。雖被告庚○○以前開情詞置辯，惟查，被告庚○○既係因
    告訴人未能如期清償積欠證人丁○○與被告己○○之債務，始對告訴人告以上開
    不利言詞，自難謂其無透過以上開不利言詞恫嚇告訴人之方式，使告訴人心生畏
    懼，進而達到迫使告訴人清償債務之故意。參以告訴人與被告己○○就債務之金
    額，雙方有所爭執，相差之金額約有新臺幣（下同）一千萬元之情，業經告訴人
    於本院審理時指訴及證人即告訴人之父丙○○於本院審理時證述明確（見本院卷
    第一七六頁），衡諸常情，告訴人與同案被告己○○雙方對債務金額之認知，差
    距既然達一千萬元之巨，而告訴人復未如期清償，且被告庚○○係於商談債務之
    過程中對告訴人告以上開不利之言詞，則被告庚○○於對告訴人告以上開不利言
    詞時，應無和顏悅色之理。且被告庚○○對告訴人所說之不利言詞中，復有「到
    時候你車行也開不成，也不能讓你在新港鄉居住」等字句，顯見被告庚○○對告
    訴人所說之上開不利言詞已涉及對告訴人不利之危害通知，應非如被告庚○○所
    辯，僅係以朋友之立場，單純以地下錢莊之作法為比喻而已，其有恐嚇之犯意甚
    明。又告訴人因被告庚○○上開不利之言詞而心生畏懼，業經告訴人於警訊時、
    偵查中及本院審理時指訴甚詳，且告訴人當時係於同案被告己○○與證人丁○○
    之住處遭其等與被告庚○○催討鉅款，而被告庚○○復以上開不利之言詞恫嚇，
    是告訴人當時心生畏懼應屬常情。至證人即嘉義縣民雄鄉鄉長甲○○雖證稱：告
    訴人、被告庚○○、同案被告己○○與證人丁○○四人係到其鄉長辦公室商談債
    務，商談之過程中沒有什麼爭吵之情形，如朋友間談話，告訴人亦未提及其遭恐
    嚇等語（見本院卷第一０七頁、第一五二頁背面），惟此僅足以證明告訴人於證
    人甲○○辦公室內未遭被告庚○○恐嚇，並不能因此遽謂被告於上開時、地之恫
    嚇行為，未使告訴人心生畏懼。綜上所述，被告庚○○前開所辯，應係卸責之詞
    ，不足採信，本件事證明確，被告庚○○恐嚇之犯行洵堪認定。
二、核被告庚○○所為，係犯刑法第三百零五條之恐嚇危害安全罪。爰審酌被告庚○○係因亟欲為證人丁○○與同案被告己○○催討債務故出言恫嚇告訴人，犯罪之
    目的、手段、其僅以言詞恫嚇告訴人，未對告訴人暴力相向，犯罪所生之危害非
    重及犯後猶飾詞狡辯，未見悔意等一切情狀，量處如主文所示之刑，並諭知易科
    罰金之標準，以資儆懲。
貳、被告己○○部分：
一、公訴意旨另以：被告己○○與被告庚○○間，就上開被告庚○○以不利言詞恐嚇
    告訴人，致生危害於告訴人安全之犯行，有犯意聯絡與行為分擔，因認被告己○○與同案被告庚○○共同涉犯刑法第三百零五條之恐嚇危害安全罪嫌。
二、按犯罪事實應依證據認定之，無證據不得推定其犯罪事實，又不能證明被告犯罪
    者，應諭知無罪之判決，刑事訴訟法第一百五十四條第三百零一條第一項分別定
    有明文。所謂認定犯罪事實之證據，係指足以認定被告確有犯罪行為之積極證據
    而言，該項證據自須適合於被告犯罪事實之認定始得採為斷罪資料，又苟未能發
    現相當證據或證據不足以證明，自不能以推測或擬制之方法，以為裁判基礎，故
    被告否認犯罪事實所持之辯解，縱屬不能成立，仍非有積極之證據足以證明其犯
    罪行為，不能遽為有罪之認定，此分別有最高法院二十九年上字第三一０五號、
    四十年台上字第八六號及三十年上字第一八三一號判例意旨可資參照。又按共犯
    之成立，除共同實施犯罪行為者外，其就他人行為負共犯之責者，以有意思聯絡
    為要件，若事前並未合謀，實施犯罪行為之際，又係出於行為者獨立之意思，即
    不負共犯之責，此最高法院十九年上字第六九四號判例亦有明文。因此，若被告
    並未實施犯罪行為，同時，亦未能發現相當證據或證據不足以證明被告與實施犯
    罪之行為人間有意思聯絡，即難認被告與行為人成立共同正犯。
三、公訴人認被告己○○與同案被告庚○○共同涉犯刑法第三百零五條之恐嚇危害安
    全罪嫌，無非係以告訴人之指訴及被告峻郎與同案被告庚○○四處找人商討解決
    債務之道為依據。訊據被告己○○堅決否認有何恐嚇犯行，並辯稱：同案被告庚○○與證人即其未婚妻丁○○之胞弟戊○○為同學，當天同案被告庚○○係去找
    證人戊○○，適其約告訴人前往證人丁○○家中商討債務，同案被告庚○○因聽
    見告訴人與其商討債務，才加入商談，並非其請同案被告庚○○前去催討債務，
    且同案被告庚○○係以比喻之方式將地下錢莊之作法告知告訴人，並非恐嚇等語
    。經查，同案被告庚○○於上開時、地以上開不利之言詞恐嚇告訴人，致告訴人
    心生畏懼，而當時被告己○○亦在場等情，已如上述。惟查，被告己○○於其與
    告訴人商談解決債務之過程中，並未出言恐嚇告訴人，亦未與另案被告庚○○共
    同以上開不利之言詞恐嚇告訴人之事實，業據告訴人於警訊時、偵查中與本院審
    理時指訴明確，核與另案被告庚○○之供述相符，足見被告己○○確實未對告訴
    人為恐嚇之行為，而告訴人亦未指訴被告己○○對其恐嚇。次查，同案被告庚○○與證人戊○○為嘉義縣立民雄國中同屆之同學，同案被告庚○○當日係前往證
    人戊○○位於上址之住處找證人戊○○，後因聽見被告己○○與告訴人商談債務
    問題後，同案被告庚○○始加入商談之列，並非被告己○○請其前往向告訴人討
    債之情，業據證人戊○○與證人丁○○於本院審理時結證屬實（見本院卷第一四
    一頁至一四二頁；第五三頁），並有嘉義縣立民雄國民中學回函一份在卷可憑（
    見本院卷第一五五頁）。且告訴人於本院審理時亦指稱：其至證人丁○○位於上
    址之住處與被告己○○商談約十分鐘後，另案被告庚○○始進來等語，衡諸常情
    ，若被告己○○與同案被告庚○○有恐嚇告訴人之犯意聯絡，同案被告庚○○應
    無於被告己○○與告訴人商談約十餘分鐘後始中途加入商談之理。參以告訴人係
    因受同案被告己○○之邀前往其與證人丁○○位於上址之住處商談債務；證人戊○○證稱：被告己○○與另案被告庚○○僅因證人丁○○之故見過幾次面等語，
    被告己○○與另案被告庚○○並非十分熟識；另案被告庚○○係於被告己○○與
    告訴人商談債務中途始出言恐嚇，並非一開始即揚言對告訴人不利；以及當日亦
    中途加入債務商談之證人即告訴人之父丙○○亦證稱：當時大家都在那裡泡茶聊
    天，同案被告庚○○要告訴人還錢，口氣不好，但其聽起來沒有太大惡意等語，
    足見在被告己○○與告訴人商談債務之過程中，除同案被告庚○○曾以上開不利
    之言詞恫嚇被告外，被告己○○並未對告訴人出言恫嚇，益徵被告己○○與同案
    被告庚○○間就前開恐嚇之犯行，應無犯意之聯絡，揆諸前開說明，自不得僅以
    同案被告庚○○係因被告己○○與告訴人之債務而出言恐嚇告訴人，而恐嚇當時
    被告己○○亦在場，即遽而推論被告己○○與庚○○間有恐嚇危害安全之犯意聯
    絡，此外，復查無其他積極證據足證被告己○○涉有刑法第三百零五條之恐害危
    害安全罪嫌，被告己○○所犯恐嚇危害安全部分應屬不能證明其犯罪，爰依法為
    被告己○○無罪判決之諭知。
據上論斷，應依刑事訴訟法第二百九十九條第一項前段、第三百零一條第一項，刑法
第三百零五條、第四十一條，罰金罰鍰提高標準條例第一條前段、第二條，判決如主
文。
本案經檢察官陳仁智到庭執行職務。
中      華      民      國     八十九     年     十     月       三     日
                               臺灣嘉義地方法院刑事第三庭
                                       審判長  法  官  許  進  國
                                               法  官  張  道  周
                                               法  官  林  坤  志
右正本證明與原本無異。
如不服本判決，應於判決送達後十日內向本院提出上訴狀( 應附繕本 )。
中    華    民    國     八十九       年    十    月     五       日
                                              書記官  李  子  英
附錄本案論罪科刑法條：
刑法第三百零五條：以加害生命、身體、自由、名譽、財產之事，恐嚇他人致生危害
                  於安全者，處二年以下有期徒刑、拘役或三百元以下罰金。


司法院資訊處製作；財團法人民間司法改革基金會備份。
